臺灣高等法院民事判決
109年度勞上易字第42號
上  訴  人  台灣電力股份有限公司

法定代理人  楊偉甫  
訴訟代理人  趙偉程律師
被 上 訴人  林勝雄  
            黃正華  

            吳正耀  
            張上輝  
            黃良先  
            戴國樟  
共     同
訴訟代理人  葉錦郎律師
上列當事人間請求給付退休金差額事件，上訴人對於中華民國10
8年12月31日臺灣新北地方法院108年度勞訴字第212號第一審判
決提起上訴，本院於109年6月16日言詞辯論終結，判決如下：
    主      文
上訴駁回。
第二審訴訟費用由上訴人負擔。
    事實及理由
壹、程序方面：
一、按訴訟事件是否屬普通法院之權限，應以原告起訴主張為訴
     訟標的之法律關係是否屬於私法上之爭執為斷(最高法院88
    年度台抗字第168號、第301號裁定、96年度台再字第6號判
    決意旨參照)。行政法院與普通法院審判權之分野，在於其
    所爭執訴訟標的法律關係之性質為何，如其訴訟標的法律關
    係屬公法性質者歸行政法院，屬私法性質者，則歸普通法院
    （司法院釋字第540號解釋參照）。次按勞動基準法（下稱
    勞基法）第84條雖謂公務員兼具勞工身分者，其有關退休等
    事項，應適用公務員法令之規定，惟並未規定因此所生之爭
    議，究應由普通法院抑或行政法院審判，仍應依爭議之性質
    定審判權之歸屬（司法院釋字第759號解釋理由書參照）。
    又公營事業依公司法規定設立者，為私法人，與其人員間，
    為私法上之契約關係，雙方如就契約關係已否消滅有爭執，
    應循民事訴訟途徑解決（司法院釋字第305號解釋參照）。
    另經濟部所屬各機構人員，依職級分為監、師、員；監、師
    ，指經派用為分類職位第六職等以上之人員，稱為派用人員
    ；員，指僱用為分類職位第五職等以下及評價職位之人員，
    稱為僱用人員。經濟部所屬事業機構人員進用辦法第5條第1
    項前段、第2項定有明文。
二、本件上訴人為經濟部所屬事業機構，被上訴人林勝雄（下逕
    稱姓名）為該事業機構之員工，退休時之支薪等級及職級名
    稱為11等機械工程監，有退休金計算清冊可稽（見原審108
    年度重司勞調字第12號卷【下稱原審調字卷】第45頁），依
    照前揭說明，林勝雄應為派用人員，而屬勞基法第84條之公
    務員兼具勞工身分者。惟上訴人係依公司法設立之股份有限
    公司，屬私法人，被上訴人依據勞基法規定請求上訴人給付
    退休金差額，核其訴訟標的法律關係，應屬私權爭議事項，
    非基於公法關係而為請求，普通法院自有審判權，合先敘明
    。
貳、實體部分：
一、被上訴人主張：被上訴人分別自附表「服務年資起算日期」
    欄所示之日起受僱於上訴人，為上訴人林口發電廠之員工，
    並分別於附表「退休日期」欄所示之日退休。林勝雄退休前
    職稱為機械工程監，為上訴人派用人員，屬勞動基準法（下
    稱勞基法）第84條之公務員兼具勞工身分者，則其退休事宜
    應適用公務員法令即經濟部所屬事業人員退休撫卹及資遣辦
    法（下稱退撫辦法）之規定，並依民國108年8月30日修正前
    該辦法第6條規定計算其工作年資。被上訴人黃正華、吳正
    耀、張上輝、黃良先、戴國樟退休前職稱為機械技術員，為
    上訴人僱用人員，屬勞基法之勞工，依勞基法第84條之2規
    定，其退休金給與標準，依其工作年資於73年8月1日勞基法
    施行前後，分別依台灣省工廠工人退休規則（下稱退休規則
    ）第9條第1款與勞基法第55條第1項之規定計算。又上訴人
    林口發電廠為因應全天候24小時，被上訴人於受雇上訴人期
    間，工作時段為按日班、小夜班及大夜班之三時段值班制輪
    流作業，日班為上午8時至下午4時，小夜班為下午4時至深
    夜11時30分，大夜班為深夜11時30分至翌日上午8時，各班
    工作性質均相同，僅服勤時間不同。上訴人均按被上訴人輪
    值大、小夜班而分別發給新臺幣（下同）400元、250元之夜
    點費（下稱系爭夜點費），而系爭夜點費係由實際到班輪值
    大、小夜班之人員領取，若有調職代班或請假，則歸代班人
    領取，顯與勞工提供勞務行為有對價關係，且為被上訴人於
    固定常態工作中可得支領之給與，屬經常性給付，應為平均
    工資之一部。惟上訴人於核發被上訴人退休金時，均未將系
    爭夜點費納入平均工資據以計算退休金，是上訴人應補為給
    付。從而，被上訴人之退休金基數分別如附表「退休金基數
    （個）」欄所示，退休前之夜點費則分別如「平均夜點費」
    欄所示，故上訴人應給付被上訴人各依其於勞基法施行前後
    之退休金基數分別乘以退休前3個月與6個月平均夜點費之金
    額，即各如附表「應補發退休金」欄所示之金額。此外，依
    勞基法第55條第3項之規定，上訴人應自勞工退休之日起30
    日給付退休金，是上訴人應分別自附表「利息起算日」起負
    給付遲延責任。爰依修正前退撫辦法第3條、第6條、退休規
    則第9條第1款、勞基法第55條第1項第1款、第84條之2規定
    ，提起本訴，求為命上訴人分別給付被上訴人如附表「應補
    發退休金」欄所示之金額，及各自附表「利息起算日」欄所
    示之日起至清償日止，按週年利率百分之五計算之利息。就
    上訴人之上訴，則答辯聲明：上訴駁回。
二、上訴人則以：
　㈠伊雖不爭執被上訴人於附表所載服務年資起算日期、退休日
    期、退休金基數及利息起算日等欄位，惟依被上訴人所提退
    休金計算清冊，顯示其等已依法分別領取退休金608萬5,722
    元、489萬4,384元、441萬1,891元、480萬1,423元、448萬8
    ,843元、435萬3,065元。而伊為經濟部所屬國營事業，依國
    營事業管理法規定，伊實施用人費率單一薪給制，所屬人員
    從事工作之報酬業於所支領之基本薪給充分反映。伊自日治
    時期即有支給出勤人員初、深夜點心費供購買餐食之制度，
    42年間對各變電所深夜值班人員發給午夜點心費每人每夜2
    元，43年間調高每人每夜4元，50年間再調高為每人每夜10
    元，64年間分為初夜點心費、深夜點心費，夜點費均係以發
    放食品方式為之，迄於64年間因發放食品須檢附收據報銷手
    續繁瑣，始改發放現款，故依上開制度設計沿革觀察，系爭
    夜點費本屬餐費性質而為勉勵、恩惠性給與。又伊規定須出
    勤2小時以上始能報支領取夜點費，值班連跨初夜及深夜者
    ，只能報支深夜點心費，支領金額固定，不因輪值工作時間
    長短、員工之職級、年資、薪給數額、作業種類及其工作複
    雜性等不同而有差異，並按輪值次數1個月結算1次，非每月
    固定給付一定金額，且金額調整與否係參酌伊經營狀況及負
    擔能力，未隨消費者物價指數上漲或薪資幅度即為調整，系
    爭夜點費顯非勞務之對價。又夜點費制度行之有年，勞雇雙
    方對於夜點費性質並無爭議，並已合意系爭夜點費之發給排
    除於薪資總額外。且74年2月27日制定之勞基法施行細則第1
    0條第9款規定將夜點費排除於工資之範疇，該條於94年6月1
    4日修正刪除後，依行政院勞工委員會（下稱勞委會）94年6
    月20日勞動2字第0940032710號函可知，夜點費亦不屬於勞
    基法之工資。又林勝雄係派用人員，為公務員兼具勞工身分
    者，其退休應適用退撫辦法及其作業手冊等公務員法令之規
    定，不適用勞基法，勞基法第84條亦明文公務員兼具勞工身
    分者，其退休應適用公務員法令之規定，且修正前退撫辦法
    第3、6條規定著重採用勞基法之基數與其如何計算，不得作
    為林勝雄請求權基礎，夜點費不屬修正前退撫辦法或其作業
    手冊及經濟部核定准列計平均工資之項目，自不得列入平均
    工資計算。
　㈡又伊原本就輪班人員及非輪班人員支給標準相同，至77年間
    考量輪班人員長期初夜、深夜輪班之辛勞，另支給輪班人員
    加發初夜、深夜點心費，縱輪班人員之初夜及深夜點心費分
    別調整至目前之250元（初夜點心費75元＋輪班人員加發初夜
    點心費175元）及400元（深夜點心費150元＋輪班人員加發深
    夜點心費250元），其中非加發部分（即初夜點心費75元及
    深夜點心費150元）不論是否為輪班人員均可支領，性質自
    屬餐費，應非工資。縱認系爭夜點費屬工資之一部，依勞基
    法第84條之2規定，上訴人於勞基法施行前年資，其退休金
    應依當時適用之94年6月14日前勞基法施行細則，工資範疇
    不包含夜點費，故至多僅於勞基法施行後之年資始列入計算
    退休金，且應以77年後加發部分據以計算等語，資為抗辯。
    並上訴聲明：㈠原判決廢棄。㈡被上訴人在第一審之訴駁回。
三、兩造不爭執事項（見本院卷第102頁）：
　㈠被上訴人分別自附表「服務年資起算日期」欄所示之日起受
    僱上訴人林口發電廠，各於附表「退休日期」欄所示之日退
    休，被上訴人依勞基法施行前、後之工作年資所計算之退休
    金基數各如附表「退休金基數」欄所示，被上訴人退休前3
    個月、6個月領取之夜點費平均金額各如附表「平均夜點費
    」欄所示。
　㈡上訴人係採全天候24小時連續作業，分為日班、小夜班、大
    夜班輪班作業，各班工作性質相同，被上訴人均須輪班工作
    。
　㈢上訴人按實際輪值員工發給系爭夜點費，自92年1 月起小夜
    班夜點費每次250 元、大夜班夜點費每次400 元，由實際輪
    班或代班人領取。夜點費每人每次金額相同，不因員工作業
    種類、年資、職級等而有差異。
　㈣上訴人於被上訴人退休時所給付之退休金，未將系爭夜點費
    計入被上訴人之平均工資計算。
四、本院得心證之理由：
    被上訴人主張上訴人於核發伊等退休金時，均未將夜點費納
    入平均工資計算退休金，依系爭退休規則第9 條第1 款、勞
    基法第55條第1 項等規定，請求上訴人分別給付如原判決附
    表「應補發退休金」欄所示之金額，及各自「利息起算日」
    欄所示之日起至清償日止，按年息5%計算之利息等語。則為
    上訴人所否認，並以前詞置辯，故本件之爭點為：㈠系爭夜
    點費是否應計入被上訴人之平均工資，而計算退休金？㈡被
    被上訴人請求上訴人給付各如附表「應補發退休金」欄所示
    之退休金及法定遲延利息，有無理由？茲分述如下： 
  ㈠按勞基法第2 條第3 款規定：「工資：謂勞工因工作而獲得
    之報酬；包括工資、薪金及按計時、計日、計月、計件以現
    金或實物等方式給付之獎金、津貼及其他任何名義之經常性
    給與均屬之。」。至於上開條文所謂「因工作而獲得之報酬
    」者，係指符合「勞務對價性」而言，所謂「經常性之給與
    」者，係指在一般情形下經常可以領得之給付。判斷某項給
    付是否具「勞務對價性」及「給與經常性」，應依一般社會
    之通常觀念為之，其給付名稱為何，尚非所問。是以雇主依
    勞動契約、工作規則或團體協約之約定，對勞工提供之勞務
    反覆應為之給與，乃雇主在訂立勞動契約或制定工作規則或
    簽立團體協約前已經評量之勞動成本，無論其名義為何？如
    在制度上通常屬勞工提供勞務，並在時間上可經常性取得之
    對價（報酬），即具工資之性質而應納入平均工資之計算基
    礎（最高法院100 年度台上字第801 號判決意旨參照）。故
    系爭夜點費是否為工資之一部分，自應以系爭夜點費是否為
    勞工給付勞務之對價，且屬經常性給與為判斷依據。 
  ㈡經查，被上訴人之工作型態為24小時三班固定輪值，且上訴
    人均依被上訴人實際輪值大、小夜班時段及次數發給系爭夜
    點費，又系爭夜點費金額雖固定，並不因員工之工作內容、
    經驗、學歷、技能、年資、級職、勞心勞力之程度而有差別
    ，但仍以實際參與輪班工作者始得領取，足見被上訴人在職
    期間輪值大、小夜班已具有常態性，與一般公司行號應付臨
    時性之業務需求，偶而為之者有間，故系爭夜點費並非為應
    付臨時性之業務需求而偶爾發放之款項，乃係在特定工作條
    件下，所形成固定常態工作中可取得之給與，顯在制度上具
    有經常性。再者，夜間工作因違反人體正常生理時鐘運作，
    將導致勞工作息不正常、疲倦程度增加，進而影響勞工家庭
    生活、人身安全，屬危險工時，乃屬於眾所周知之事實。是
    以勞基法第48、49條乃明文規定限制童工、女工於此時段內
    工作，且勞工通常亦不願意在此時段服勤。然就僱主而言，
    如能採取日夜輪班制作業，亦有助於其充分利用既有設備及
    產能而獲得較多利益。則相較於日班勞工，僱主對輪值中、
    夜班之勞工，自需支出較高之薪資，始為衡平，故就工作內
    容相同之日班、小夜班、大夜班勞工，給與不同之工資，應
    屬合理，亦不違反勞基法關於薪資平等原則之規定。則系爭
    夜點費既為輪值大、小夜班之勞工所獨有，且係以勞工實際
    輪值工時為計算基準，顯與勞工提供勞務間有密切關連性，
    亦應認具有勞務對價性。就此而言，系爭夜點費係僱主因特
    殊工作條件而對勞工所加給之給付，本質上應認為係勞工於
    該值班時段從事工作之勞務對價，而符合上揭「勞務對價性
    」及「經常性給與」之要件，自應屬於工資之一部分。 
  ㈢上訴人固辯稱其為國營事業，而國營事業管理法第14條規定
    國營事業應撙節開支，其人員待遇及福利，應由行政院規定
    標準，不得為標準以外之開支；經濟部亦函釋系爭夜點費為
    褔利措施，不應併計入平均工資內；經濟部所屬事業機構之
    平均工資給與項目表亦未將系爭夜點費列入，其應依國營事
    業管理辦法之相關規定給付薪資等語。然按勞基法係國家為
    實現憲法保護勞工之基本國策所制定之法律，其所定勞動條
    件為最低標準，此觀之該法第1 條規定即明，故於勞基法公
    布施行後，各國營事業單位固得依其事業性質及勞動態樣與
    勞工另行訂定勞動條件，然所約定之勞動條件仍不得低於勞
    基法所定之最低標準。則行政院所規定關於國營事業所屬人
    員之待遇及福利標準、經濟部所定工資給與之辦法，即不得
    低於勞基法所定勞動條件，且若有所牴觸時，自應依勞基法
    規定為之，始較符合規範之意旨，則經濟部有關單一薪點制
    之規定，若有與勞基法相互抵觸之處，自仍以勞基法之規定
    為據，況上開單一薪點制僅在於確保勞工可獲得工資之計算
    基準，並不排除其他依法令可獲得之工資，而夜點費明顯具
    經常性及勞務對價性，已如前述，自不得以已採單一薪點制
    ，而將同屬法定工資性質之夜點費排除於平均工資外，亦不
    得因已採單一薪點制，即可推認勞工已同意捨棄將夜點費列
    入平均工資之範圍。又國營事業管理法第33條授權經濟部訂
    定之退撫辦法第3 條規定：「本辦法所稱基數，係指計算事
    由發生時1 個月平均工資。平均工資依勞基法有關規定辦理
    。」等語可知，經濟部所屬事業人員關於退休金計算之平均
    工資認定，亦依勞基法有關規定辦理，而未另有特別規定。
    而勞基法第2 條第4 款則規定：「平均工資：謂計算事
    由發生之當日前6 個月內所得『工資』總額除以該期間之總
    日數所得之金額。」等語。是兩造間關於計算退休金之工資
    ，仍應依前揭勞基法之規定辦理甚明；上訴人抗辯被上訴人
    主張系爭夜點費應列入平均工資計算退休金，係屬於就退休
    事項所為請求，僅應依退撫辦法定之，並無勞基法之適
    用云云，尚難憑採。至上訴人所援引之行政勞委會函文等，
    因系爭夜點費是否屬於工資之一部分，本屬法院應依職權個
    案判斷之事項，行政機關之解釋，僅有參考性質，並無拘束
    法院之效力，故上訴人所提之行政函釋，亦難採為上訴人有
    利之認定。 
  ㈣上訴人又辯稱：系爭夜點費於日據時代即已設立，原係限於
    購買食品後以收據報銷發給夜點費，其後因手續繁瑣改為發
    放現款，其性質仍屬餐點費，且其金額固定，不因員工作業
    種類及其工作複雜性等不同而有差異，為恩惠性給與，且被
    上訴人任職之初均知悉系爭夜點費最初提供者乃為實物而非
    金錢給付，兩造當無於勞動契約締結時認定系爭夜點費為工
    資之合意，故被上訴人明知系爭夜點費為恩給性質云云，並
    援引上訴人電人一字第0000-0000號函記載：「本公司員工
    值班…等由公司供給各項餐點（包括誤餐及夜點）者自即日
    起修正為支給各種餐點費」等語（見原審卷第45頁）及上訴
    人89年1月13日電人字第0000-0000號、92年3月21日電人字
    第09202061631號函文為據（見本院卷第77至80頁）。然依
    勞基法第2 條第3 款規定就工資所為定義，只須符合勞工因
    工作而獲得之報酬，以現金或實物等方式之經常性給與均屬
    之，可見實物給與亦在工資涵攝範圍內，故縱系爭夜點費之
    沿革係由實物給與之方式改為現金而來，因兩造在成立勞動
    契約時，已知悉工作型態為3 班制固定輪班，並均認知輪值
    小、大夜班者即可領取系爭夜點費，可見此項給付就上訴人
    而言，係明確認知在被上訴人提供小、大夜班之勞務時，即
    有給付義務，而被上訴人亦認知其若輪值小、大夜班，即可
    領取此項給付。故雙方就此應已有共識及合意，並已具備在
    固定輪班工作型態下「勞務對價」及「經常性給與」之性質
    ，自屬工資之一環。自不能僅因上訴人在函文稱為「餐費」
    、「點心費」'「餐點費」，即否認其為工資之本質。且基
    於公平原則，亦難據以謂被上訴人未表示反對繼續任職即係
    默示同意將系爭夜點費排除納入工資計算。至於工資之給付
    ，一般而言，固可能因工作性質、年資或職級等因素而有差
    別，但就工資結構而言，就某類不具有區別實益之項目仍得
    為相同數額之給付，如伙食津貼及交通津貼等，自難以夜點
    費之給付金額相同即認為恩惠性給與，此外，上訴人復未提
    出任何證據證明其將系爭夜點費由實物改為金錢給付時，兩
    造即有合意將系爭夜點費排除在工資之外，則上訴人前開抗
    辯，尚不足採。 
  ㈤上訴人復辯稱：被上訴人任職期間歷經勞基法施行細則第10
    條第9 款將夜點費明文排除於工資之外，及94年間刪除上開
    條文改由具體個案認定，應明知系爭夜點費屬恩給性質云云
    。然查，94年6 月14日修正前之勞基法施行細則第10條第9
    款雖將「差旅費、差旅津貼、交際費、夜點費及誤餐費等」
    排除於「經常性給與」之外，惟該款規定之差旅費、差旅津
    貼、交際費及誤餐費，因屬就不確定之事項所支出，固可認
    定並非「經常性給與」，然與系爭夜點費係屬固定輪班工作
    型態下經常性給與之勞務對價，並不相同，自不得以上訴人
    早年發給名目為「夜點費」，與勞基法施行細則第10條第9
    款原規定之「夜點費」係使用同一名稱，而遽將系爭夜點費
    排除於勞基法第2 條第3 款所定經常性給與之外。是系爭夜
    點費之性質，仍應回歸勞基法第2 條第3 項規定判斷是否為
    工資，不應以給付名稱如何為基準。而系爭夜點費具有「勞
    務對價性」及「經常性給與」之性質，已如前述，礙難認定
    系爭夜點費非屬勞基法所定之工資。是上訴人上開所辯，要
    無可採。 
  ㈥上訴人雖辯稱其於77年間，考量輪班人員長期於初、深夜輪
    班之辛勞，另將輪班人員之初、深夜點心費逐漸提高，直至
    88年將初夜點心費加發至250 元（即原先初夜點心費75元，
    另加上加發之初夜點心費175 元）、深夜點心費加發至400
    元（即原先深夜點心費150 元，另加上加發之深夜點心費25
    0 元），則非輪班人員於夜間出勤因未受有夜點費之加發，
    故現今仍僅領有當初支給出勤人員購買餐食之初夜點心費75
    元、深夜點心費150 元，故若認定系爭夜點費應計入平均工
    資之一部，亦應僅輪班人員加發夜點費部分（即加發之初夜
    點心費175 元、加發之深夜點心費250 元）計入平均工資，
    屬於餐費性質之初夜點心費75元與深夜點心費150 元部分不
    應計入等語。惟查，系爭夜點費依其性質，確已具備「勞動
    對價」與「經常性給與」兩要件，而應屬工資性質，得計入
    平均工資之範圍以計算被上訴人退休金，已據前述。同理，
    本於相同之事證，上訴人所謂之初夜點心費75元與深夜點心
    費150 元，同樣已具備「勞動對價」與「經常性給與」二要
    件，仍應認定屬工資之範圍。是上訴人執此辯稱被上訴人請
    求補發退休金之金額，應排除初夜點心費75元與深夜點心費
    150元部分云云，亦無可採。
  ㈦另上訴人辯稱：依勞基法第84條之2 規定，被上訴人在勞基
    法施行前任職年資有關退休金平均工資之計算，不包括夜點
    費，故勞基法施行前之年資不應用以計算夜點費乙節。按勞
    工工資年資自受僱之日起算，適用本法前之工作年資，其資
    遣費及退休金給與標準，依其當時應適用之法令規定計算；
    當時無法令可資適用者，依各該事業單位自訂之規定或勞雇
    雙方之協商計算之。適用本法後之工作年資，其資遣費及退
    休金給與標準，依第17條及第55條規定計算，為勞基法第84
    條之2 所規定。則被上訴人關於勞工退休金之給與標準，在
    勞基法73年7 月30日制定公布前，應依當時有效之退休規則
    第9條第1款、修正前退撫辦法第6 條前段規定辦理，而依據
    修正前退撫辦法第6 條規定：「各機構人員退休金按其在勞
    動基準法施行前後之工作年資，分別依台灣省工廠工人退休
    規則及勞動基準法之規定計算。」，可見該規定亦與勞基法
    第84條之2 規定相同。至於退休金基數計算方式所稱工資，
    依據退休規則第10條第2 項規定：「前項所稱工資，依工廠
    法施行細則第4條之規定。」，而工廠法施行細則第4 條規
    定：「本法所稱工資係指工人因工作而獲得之報酬。不論以
    工資、薪金、津貼、獎金或其他任何名義按計時、計日、計
    月、計件給與者均屬之。」，對照勞基法第2條第3 款所規
    定：「工資：謂勞工因工作而獲得之報酬；包括工資、薪金
    及按計時、計日、計月、計件以現金或實物等方式給付之獎
    金、津貼及其他任何名義之經常性給與均屬之。」，足見退
    休規則及勞基法所稱之工資，其內涵相同，故依據勞基法第
    84條之2規定，在勞基法施行前後之年資，不論係適用退休
    規則或勞基法，其認定標準均相同，僅需符合「勞務對價」
    與「經常性給與」，即屬工資，而系爭夜點費係屬工資範圍
    ，業如前述，即應計入被上訴人退休金計算，故上訴人此部
    分所辯，亦無可採。 
　㈧從而，系爭夜點費應屬工資之一部分，而應納入平均工資計
    算。因上訴人給付被上訴人之退休金，均未將其在職期間每
    月所領取之夜點費列入平均工資計算，且如被上訴人之主張
    有理由，上訴人應給付被上訴人各如附表「應補發退休金」
    欄所示退休金差額，及如附表「利息起算日」欄所示之日起
    至清償日止，按年息百分之5 計算之利息乙節，為上訴人所
    不爭執（見本院卷第103頁）。是以，被上訴人主張上訴人
    應給付如附表所示之退休金及法定遲延利息等語，應屬可採
    。 　
五、綜上所述，被上訴人依兩造間勞動契約、退休規則第9條第1
     款、勞基法第84條之2 、第55條第1項第1款之規定，請求
    上訴人應分別給付被上訴人如附表「應補發退休金」欄所示
    金額及加計「利息起算日」欄所示之日起至清償日止，按年
    息5%計算之利息，為有理由，應予准許。原審判命上訴人如
    數給付，並無違誤。上訴意旨指摘原判決不當，求予廢棄改
    判，為無理由，應予駁回。 
六、本件事證已臻明確，兩造其餘之攻擊或防禦方法及所用之證
    據，經本院斟酌後，認為均不足以影響本判決之結果，爰不
    逐一論列，附此敘明。 
七、據上論結，本件上訴為無理由，判決如主文。 
中　　華　　民　　國　　109 　年　　7 　　月　　7　　日
                  勞動法庭
                      審判長法  官  黃雯惠
                            法  官  石有為
                            法  官  林佑珊
正本係照原本作成。
不得上訴。
中　　華　　民　　國　　109 　年　　7 　　月　　8 　　日

  　　　　　　　　　　　　　書記官  張永中